臺灣臺南地方法院刑事判決
110年度簡上字第267號
上  訴  人  林重光
即 被 告            

上列上訴人因被告妨害自由等案件，對於本院中華民國110年9月
3日110年度簡字第1917號簡易判決（偵查案號：臺灣臺南地方檢
察署110年度調偵字第576號）不服，提起上訴，本院管轄之第二
審合議庭判決如下：
    主  文
上訴駁回。
    事  實
一、林重光前因妨害自由等案件，經臺灣臺北地方法院以107年
    度訴字第737號判決判處有期徒刑5月及應執行拘役21日，上
    訴後分別經臺灣高等法院以108年度上訴字第45號及最高法
    院以108年度臺上字第1321號判決駁回上訴確定，於民國108
    年6月10日易科罰金執行完畢。詎林重光猶不思悛悔，竟於
    前揭有期徒刑執行完畢後5年內，又先後為下列行為：
  ㈠林重光於109年11月21日8時45分許駕駛車號000-000號機車（
    下稱甲機車）行經臺南市永康區中山南路與中山南路319巷
    口附近時，因不滿李宣慶駕駛車號000-0000號營業小客車（
    下稱乙計程車）在後方對其鳴按喇叭，竟基於妨害他人行使
    權利之單一強制犯意，於上開時、地在道路中將甲機車停下
    並阻擋於乙計程車前方，旋下車至乙計程車旁，強行打開乙
    計程車之駕駛座車門，並以手按壓李宣慶頭部阻止伊下車，
    而接續以上開強暴方式妨害李宣慶任意駕車離去之權利。
  ㈡林重光於上開過程中，另基於毀損他人物品之犯意，以玻璃
    酒瓶大力敲擊李宣慶管領之乙計程車駕駛座上方車頂，致乙
    計程車之車頂板金凹陷、烤漆剝落而喪失原有之美觀功能及
    效用，足以生損害於李宣慶。
二、案經李宣慶訴由臺南市政府警察局永康分局報告臺灣臺南地
    方檢察署檢察官偵查起訴後，經本院改行簡易程序，逕以簡
    易判決處刑。
    理  由
壹、程序事項
　　按被告以外之人於審判外之陳述，雖不符刑事訴訟法第159
    條之1至第159條之4之規定，而經當事人於審判程序同意作
    為證據，法院審酌該言詞陳述或書面陳述作成時之情況，認
    為適當者，亦得為證據。當事人、代理人或辯護人於法院調
    查證據時，知有同法第159條第1項不得為證據之情形，而未
    於言詞辯論終結前聲明異議者，視為有前項之同意，同法第
    159條之5定有明文。經查，本件理由欄所引用具有傳聞性質
    之證據資料，被告均同意作為證據使用（本院卷第54頁），
    本院復查該等證據無違法不當取證或其他瑕疵，因認以之作
    為證據均屬適當，揆諸前揭規定與說明，均具有證據能力。
    至於被告爭執告訴人提出車輛修理估價單之「金額」，認有
    誇大不實部分，因被告並未提出該估價單有何不實之具體資
    料供本院查證，且被告並不爭執其以酒瓶砸向告訴人車頂，
    造成告訴人所駕車輛車頂受損照片（警卷第15頁下方照片）
    之真正，則該估價單僅涉及本件毀損行為造成損害金額之認
    定，與被告所為有無成立毀損罪無關，自難以被告並無憑據
    之爭執且與構成要件事實無關之事項，即認該估價單無證據
    能力，附此敘明。
貳、實體事項
一、上揭犯罪事實，除妨害自由部分，被告主張係正當防衛外，
    其餘被告持酒瓶毀損告訴人車輛車頂之毀損犯行，業據被告
    林重光坦承不諱，核與告訴人李宣慶指訴情節相符，復有告
    訴人所駕車輛車頂受損照片（警卷第15頁下方照片）1幀在
    卷可參，被告上開自白毀損部分與事實相符，事證明確，被
    告犯行應堪認定。
二、被告主張本件原審認妨害自由部分之事實，其不爭執（本院
    卷第52頁），惟否認係犯罪，辯稱：案發前，現場多輛汽車
    停等紅燈，轉換綠燈時仍有一位長者牽機車緩慢過馬路，被
    告等停時卻遭告訴人所駕之計程車按喇叭，被告為了伸張正
    義乃停車欲向駕駛計程車之告訴人表示：騎機車是人包鐵，
    開車是鐵包人，不料告訴人緊密車窗，也不開車門，惟伊見
    告訴人一臉不悅，可能下車攻擊伊，故才不讓叫告訴人下車
    。本件純屬一般行車糾紛，係告訴人小題大作，伊無妨害自
    由，且係正當防衛云云。經查：
  ㈠按刑法第二十三條之正當防衛，係以對於現在不法之侵害，
    而出於防衛自己或他人權利之行為為要件。因之正當防衛，
    必對現在之不法侵害，始能成立，所謂現在，乃別於過去與
    將來而言，此為正當防衛行為之「時間性」要件。過去與現
    在，以侵害行為已否終了為準，將來與現在，則以侵害行為
    已否著手為斷，故若侵害已成過去，或預料有侵害而侵害行
    為尚屬未來，則其加害行為，自無成立正當防衛之可言，最
    高法院100年度台上字第4939號著有刑事判決可參。
  ㈡本件被告於原審坦承犯行並認罪，經原審改以簡易判決處刑
    ，有原審110年5月13日審判筆錄（原審卷第96頁）在卷可引
    ，且經本院當庭播放該日錄音內容，確認被告於原審表示認
    罪，並為被告於本院審理時當庭自承（本院卷第45頁）。被
    告於本院審理中就原審認罪事項，再行爭執，已屬反覆，而
    違反程序之誠信，其所述之真實性已可存疑，應先敘明。而
    被告於案發時，在同車道其他機車均可前行時，將其機車停
    在告訴人所駕計程車前方，阻擋告訴人所駕計程車前進；並
    强行打開告訴人計程車車門，且以手按壓告訴人之頭，不讓
    告訴人下車等情，業據告訴人到場證述甚詳（本院卷第107
    頁），復有現場監視影帶拍畫面( 原審卷第41頁至第77頁）
    及本院勘驗筆錄在卷可參（本院卷第82頁至第84頁），此部
    分犯行，事證明確，亦可認定。
  ㈢被告辯稱案發前一位長者牽機車緩慢過馬路，伊因停等而遭
    告訴人所駕計程車按喇叭一節，經本院勘驗現場附近店家提
    供之監視影帶畫面，因拍攝角度，並無該長者牽機車緩慢過
    馬路之畫面。惟告訴人李宣慶到場證稱：「…是後來接近的
    時候才知道原來前方有一位老先生牽著機車穿越道路到旁邊
    ，要離開路面」、「我首先按了一次（喇叭），後來看到那
    位老先生後，我就暫時先沒有按了。接下來等老先生已經牽
    到路邊，當時候就剛好轉綠燈了，綠燈前面的車子，因為當
    時我是前面第一台，我左邊的已經先前行了」、「…我是比
    較靠路側的一台車，其他前面已經有機車鑽過去了，我前面
    有被告的車停在那邊，擋住我前面，他不前進，但老先生確
    實已經走到路側那邊，後來我又按了一次喇叭」（本院卷第
    106頁）。告訴人證述內容與被告辯稱因停等長者牽機車緩
    慢過馬路而遭告訴人按喇叭一節，雙方關於告訴人按喇叭時
    ，牽機車之長者是否已離開馬路，並不一致，被告所辯因停
    等長者牽機車過馬路遭告訴人按喇叭云云，自難直接採信。
  ㈣況依監視影帶畫面，案發時被告機車在其他同行向機車可自
    行移動時，確實停在告訴人所駕計程車前方，並即下車往計
    程車駕駛座方向移動，告訴人遭被告機車停於車前，阻擋前
    進，並未下車，有現場監視影帶翻拍畫面（原審卷第41頁至
    第77頁）及本院勘驗筆錄在卷可參（本院卷第82頁至第84頁
    ）。本件係被告先以機車妨害告訴人所駕計程車自由前行，
    已甚明確。而被告停車後主動走向告訴人所駕計程車駕駛座
    位置，告訴人並未下車，難認告訴人有何主動挑釁之舉。再
    者被告走向計程車後，持酒瓶砸向告訴人所駕計程車頂，隨
    即以手打開告訴人所駕計程車門，再以手壓著告訴人的頭，
    不讓告訴人下車等情，亦據告訴人到場證述甚詳（本院卷第
    107頁）。本件既係被告在馬路上停機車於告訴人所駕計程
    車前方，再持酒瓶砸向告訴人計程車頂，復以手壓制告訴人
    的頭，不讓告訴人下車，整個過程告訴人均無主動挑起衝突
    之舉，亦無積極回應被告挑釁之動作，被告謂告訴人「一臉
    不悅，可能下車攻擊，故才不讓告訴人下車」云云，因告訴
    人於本件根本未對被告作出何種「現在之不法侵害」，被告
    辯稱其所為係屬正當防衛云云，不僅與事實相背，且於法亦
    不合，自難採信。
三、原審以被告犯罪，事證明確，認被告如事實欄「一、㈠」所
    所為係犯刑法第304條第1項之強制罪。事實欄「一、㈡」所
    為係犯刑法第354條之毀損他人物品罪。並說明被告所為構
    成累犯，應加重其刑之理由，及其於行為時未見有受精神疾
    病影響之情狀，應就其所為犯行負完全之刑事責任。且僅因
    行車糾紛即恣意違犯本案，實無從認被告另有何特殊之原因
    與環境，而在客觀上足以引起一般之同情，無依刑法第59 
    條減輕其刑之必要。另具體審酌：被告未能理性面對紛爭，
    僅因行車糾紛即於人、車往來之道路上恣意以強暴手法妨害
    告訴人任意駕車離去之權利，復進而毀損乙計程車之板金、
    烤漆，所為使告訴人感受心理壓力及受有財產上之損害，亦
    危害社會治安及善良秩序，殊為不該，更顯見被告無視法紀
    、漠視他人權利之心態，惟念被告犯後已坦承全部犯行，兼
    衡被告之犯罪動機、手段及情節、告訴人所受之損害情形，
    暨被告自陳學歷為高中肄業，打零工為生，無人需其扶養或
    照顧之智識程度、家庭經濟狀況等一切情狀，分別量處如主
    文所示之刑，及均諭知易科罰金之折算標準，並定其應執行
    之刑，暨諭知應執行刑之易科罰金折算標準。經核其認事用
    法均無違誤，量刑亦甚妥適。
四、按刑之量定，係實體法上賦予法院得為自由裁量之事項，倘
    其未有逾越法律所規定之範圍，或濫用其權限，即不得任意
    指摘為違法，以為上訴之理由（最高法院75年台上字第7033
    號判例意旨參照）。詳如前述。原審既已斟酌全案情節、刑
    法第57條各款情形，量處強制罪，有期徒刑4月；毀損他人
    物品罪，有期徒刑3月，應執行有期徒刑5月，均可易科罰金
    ，本院審核該刑度並未逾越法定刑之範圍，或有何違反比例
    原則及罪刑相當原則之情形，顯無違法或不當之處。被告上
    訴意旨，謂其所為合於正當防衛，本件應無罪云云，本院審
    酌後認其上訴主張於法未合，為無理由，應予駁回。
據上論斷，應依刑事訴訟法第455條之1第1項、第3項、第368條
、第364條，判決如主文。
本案經檢察官黃淑妤提起公訴，本院改以簡易判決處刑，檢察官
陳于文到庭執行職務。
中　　華　　民　　國　　111 　年　　5 　　月　　26　　日
                  刑事第三庭  審判長法  官  陳振謙
                                    法  官  蔡直青
                                    法  官  茆怡文 
以上正本證明與原本無異。
不得上訴。
                                    書記官  黃憶筑
中　　華　　民　　國　　111 　年　　5 　　月　　26　　日